【裁判字號】    89,訴,1298
【裁判日期】    890720
【裁判案由】    違反槍砲彈藥刀械管制條例
【裁判全文】
台灣台中地方法院刑事判決                        八十九年度訴字第一二九八號
    公  訴  人  台灣台中地方法院檢察署檢察官
    被      告  甲○○
    指定辯護人  本院公設辯護人  乙○○
右列被告因違反槍砲彈藥刀械管制條例案件，經檢察官提起公訴 (八十九年度偵字第
二四０二、七二七八號)，本院判決如左︰
    主      文
甲○○未經許可，持有具殺傷力之爆裂物，處有期徒刑伍年貳月，併科罰金新台幣參
拾萬元，罰金如易服勞役，以罰金總額與六個月之日數比例折算，扣案之改造手槍壹
枝（槍枝管制編號：0000000000號）沒收。
    事      實
一、甲○○（其另犯施用毒品部分業經台灣台中地方法院檢察署檢察官以八十九年度
    毒偵字第四四九號不起訴處分確定）前曾於民國（下同）八十七年五月間因犯公
    共危險罪，經法院判處有期徒刑二月，緩刑二年確定，現仍在緩刑期內，猶不知
    悔改，復未經許可，於八十八年七、八月間某日，在台中市第一廣場附近，以新
    台幣（下同）六千元之代價向一位姓名不詳之成年男子，購買可發射子彈具有殺
    傷力之仿ＢＥＲＥＴＴＡ廠半自動手槍製造之改造手槍一枝（槍枝管制編號：0
    000000000號）。復於不詳時地，以不詳方式取得具有殺傷力之爆裂物
    三顆，而未經許可持有該爆裂物。嗣於八十九年一月十一日十五時三十分許，經
    警持檢察官搜索票，在其台中縣太平市○○里○○路三十八巷三號一樓住處房間
    內之衣櫥及書桌，分別查獲上開改造手槍一枝、土製爆裂物三枚（嗣送鑑定後拆
    卸已不具殺傷力）。
二、案經台灣台中地方法院檢察署檢察官自動檢舉及苗栗縣警察局大湖分局報請該署
    檢察官一併偵查起訴。
    理        由
一、訊據被告甲○○固不諱於前開時、地，在其住處查獲上開改造玩具手槍乙枝及爆
    裂物三枚乙節不諱，惟矢口否認有違反槍砲彈藥刀械管制條例之罪，並辯稱伊自
    台中市第一廣場購買上開改造手槍，係玩賞用；另查獲之土製爆裂物係友人莊智
    翔寄住在伊住處，所留下來的，伊係事後在清理房間時始發現該物，因伊認為莊
    智翔會在回來拿走該物，伊才會幫莊智翔保存，但伊並未違反槍砲彈藥刀械管制
    條例之罪云云。惟查警方持搜索票在被告前開住處被告所屬房間內之衣櫥及書桌
    ，分別查獲上開改造手槍一枝、土製爆裂物三枚乙節，業經目擊證人陳士賢於偵
    查中結證屬實，並當庭指證為被告所有等情在卷（見二四０二號偵查卷第二十八
    、二十九頁）。復有現場圖、現場照片及扣案改造手槍一枝、土製爆裂物三枚在
    各在卷可稽。又查證人莊智翔於警訊時證稱被警所查扣之土製爆裂物並非為伊所
    有，伊也不曾看過該三枚土製爆裂物等語在卷（見七二七八號偵查卷第十四頁）
    。又按所謂「殺傷力」定義，係為在最具威力的適當距離，以彈丸可穿入人體皮
    肉層之動能為基準，又依日本科學警察研究所之研究結果，彈丸單位面積動能達
    二十焦耳／平方公分即足以穿入人體皮肉層。而上開手槍、土製爆裂物經送請內
    政部警政署刑事警察局鑑驗結果如下：
    (一)、送鑑改造手槍一枝（槍枝管制編號：0000000000號），認係由仿
        ＢＥＲＥＴＴＡ廠半自動手槍製造之玩具手槍，將槍管內阻鐵車通而成之改
        造手槍，以打擊底火（藥）引爆子彈內火藥為發射動力，槍管為塑膠材質，
        機械性能良好，但以對同型式同材質之槍枝實驗結果，倘裝填子彈適當，則
        其最具威力之發射動能，均可達二十焦耳／平方公分以上，足以穿入人體皮
        肉層，雖槍枝材質部份為塑膠，則於發射前述子彈時，因子彈之爆炸高壓，
        可能造成爆裂，但其彈頭仍可射出，且其發射動能，均可達二十焦耳／平方
        公分，具有殺傷力。有該局八十九年一月二十日刑鑑字第八一五九號鑑驗通
        知書乙件在卷可考（見三六二號偵卷第十六、十七頁）。又查該枝改造手槍
        之槍管雖為塑膠材質，如裝填子彈內之火藥量過多，可能使彈殼受高熱高壓
        爆裂，甚至引起槍管爆裂，惟爆裂之前或同時，彈頭已脫離彈殼向前衝出，
        故應可射出，亦經該局八十九年月二十二日、八九刑鑑字第七四五四０號函
        查覆無誤，有該函在審理卷可證。
    (二)、送鑑土製爆裂物三枚，分別予以編號○一、○二、○三：、編號○一爆裂
        物重約十八公克，係以市售三號乾電池保護用之鐵質外殼（鐵筒狀）為容器
        ，內裝裁剪之小鐵片五片、狀似鐵釘之小鐵片一支、甩炮二粒及黑色火藥約
        五公克。、編號○二爆裂物重約十二公克，編號○三爆裂物重約十一公克
        ，二者外觀及結構相同，均係以挖空之市售三號乾電池負極用之鋅筒為容器
        ，內裝裁剪之小鐵片（編號○二爆裂物六片、編號○三爆裂物三片），甩炮
        各二粒及黑色火藥各約四公克。、以上三枚爆裂物均以蠟封口，結構完整
        ，利用投擲撞擊引爆，認均具危險性性殺傷力。有該局八十九年一月二十六
        日刑偵五字第八一七三號鑑驗通知書乙件附卷足憑，足認本件扣案之改造手
        槍及土製爆裂物，應均具有殺傷力。是被告甲○○所辯，顯係事後畏罪卸責
        之詞，不足採信，本件事證已臻明確，其犯行洵堪予認定。
二、核被告甲○○所為，係犯槍砲彈藥刀械管制條例第七條第四項之持有爆裂物罪及
    同條例第十一第四項之持有可發射子彈具有殺傷力之改造手槍罪。又被告以一持
    有行為，持有改造玩具手槍及爆裂物，為想像競合犯，應依刑法第五十五條前段
    之規定，從情節較重之槍砲彈藥刀械管制條例第七條第四項罪論處。爰審酌被告
    犯罪之動機、目的、手段，犯罪所生之危害、犯罪後之態度等一切情狀，量處如
    主文所示之刑，以示懲儆。至扣案之改造手搶壹枝（槍枝管制編號：00000
    00000號），係屬違禁物，應依法宣告沒收。另上開土製爆裂物三枚，嗣送
    鑑定後拆卸已不具殺傷力，有上開鑑定書可考，已非違禁物，亦非供本件犯罪所
    用之物，故不宜宣告沒收，併此明。
三、又按修正後槍砲彈藥刀械管制條例第十九條第一項雖規定犯同條例第七條、第十
    一條之罪，經判處有期徒刑者，應於刑之執行完畢或赦免後，令入勞動場所強制
    工作，其期間為三年。惟該規定不問對行為人有無預防矯治其社會危險性，一律
    宣告付強制工作三年，實不符法治國家保障人權原理下之比例原則，業於八十七
    年十二月十八日經司法院大法官會議釋字第四七一號解釋文在案，認此部份應自
    該解釋公布之日起不予適用，且犯該條例第十九條第一項所列舉之罪，應依個案
    情節符合比例原則部份與否，適用該條例宣告保安處分。查被告僅單純非法持有
    改造手槍、爆裂物行為，並未持該改造手槍、爆裂物犯案，已如前述，是其犯罪
    案情尚屬單純，本院認其行為之危險性、嚴重性與該保安處分宣告之目的及必要
    性尚難謂相當，參酌司法院大法官會議釋字第四七一號解釋文意旨，爰不予宣告
    保安處分，併此敘明。
據上論斷，應依刑事訴訟法第二百九十九條第一項前段，槍砲彈藥刀械管制條例第七
條第四項、第十一條第四項，刑法第十一條前段、第五十五條、第四十二條第三項、
、第三十八條第一項第一款，罰金罰鍰提高標準條例第二條，判決如主文。
中      華      民    國      八十九      年  七     月   二十          日
                                  臺灣臺中地方法院刑事第一庭
                  法  官  陳  繼  先
右正本證明與原本無異。
如不服本判決，應於判決送達後十日內向本院提出上訴狀，上訴於臺灣高等法院臺中
分院( 須附繕本 )。
                                          書記官
中    華    民    國      八十九      年       七      月     二十      日
本案附錄論罪科刑法條
槍砲彈藥刀械管制條例第七條
未經許可，製造、販賣或運輸火砲、肩射武器、機關槍、衝鋒槍、卡柄槍、自動步槍
、普通步槍、馬槍、手槍或各類砲彈、炸彈、爆裂物者，處死刑、無期徒刑或七年以
上有期徒刑；處徒刑者，併科新台幣三千萬元以下罰金。
未經許可，轉讓、出租或出借前項所列槍砲、彈藥者，處無期徒刑或五年以上有期徒
刑，併科新台幣一千萬元以下罰金。
意圖供自己或他人犯罪之用，而犯前二項之罪者，處死刑或無期徒刑；處徒刑者，併
科新台幣五千萬元以上罰金。
未經許可，持有、寄藏或意圖販賣而陳列第一項所列槍砲、彈藥者，處五年以上有期
徒刑，併科新台幣一千萬元以下罰金。
第一項至第三項之未遂犯罰之。


司法院資訊處製作；財團法人民間司法改革基金會備份。
